臺灣臺北地方法院交通事件裁定　　　　　九十年度交聲字第八一號
　　異議人即
　　受處分人　見興交通有限公司
　　代 表 人　林長興
右列受處分人因違反道路交通管理處罰條例案件，對於臺北市交通事件裁決所於九十
年五月八日所為之處分（原處分案號：北市裁三字第裁２２－ＡＱ0000000、
２２－ＡＴ0000000號），聲明異議，本院裁定如左：
    主      文
異議均駁回。
    理      由
一、按汽車駕駛人在行人穿越道臨時停車者，處新台幣（下同）三百元以上六百元以
    下罰鍰；至於汽車駕駛人在禁止臨時停車處所停車者，處六百元以上一千二百元
    以下罰鍰，道路交通管理處罰條例（九十年一月十七日總統修正公佈之道路交通
    管理處罰條例部分條文，其施行日期依同條例第九十三條規定須由行政院以命令
    定之，而行政院係於九十年四月三日以臺九十交字第０一九三一七號令發布修正
    後該條例自九十年六月一日起施行，故以下所述及本條例，如無特別註明，乃係
    修正生效後新法，而於敘述上如係九十年一月十七日修正，同年六月一日生效施
    行前之該條例，則會在該條例下加註「舊法」以資辨明，先予敘明）第五十五條
    第一款、第五十六條第一項第一款，各有明文。
二、本件受處分人即異議人見興交通有限公司所有車號Ｂ７－２２９號營業用小客車
    ，有如附表所示舉發時地之違規行為，嗣未依限申訴，且未告知實際違規駕駛人
    之姓名，原處分機關乃依道路交通管理處罰條例第五十五條第一款、第五十六條
    第一項第一款規定（均舊法），共裁處異議人罰鍰一千八百元。
三、受處分人聲明異議意旨固不否認本件被舉發小客車有如附表所示之違規事實，惟
    辯稱：該車牌照已於同年九月十四日繳銷，但因主管機關辦理之空窗期，該二件
    違規案件如由受處分人承受，實屬不公平云云，經查：（一）本件被舉發小客車
    違規事實除經受處分人所不否認，並有二紙舉發通知書以外，又各附照片一紙可
    以佐證，該被舉發車輛有如附表所示之違規事實，已甚明確，且以交通警察掣單
    舉發違反道路交通管理處罰條例所列違規事實，本質上為行政處分，係公務員基
    於職務上權力，依法就特定具體事件所為具公法上效果之單方面行政行為，基於
    公務員為公法上行為具有公信力之原則，該行政行為當可被推定為真正，其據以
    依法處分之事實認定，亦為正確無誤；（二）又逕行舉發違反道路交通管理事件
    ，經汽車所有人依通知單之應到案日期前到案，並告知違規駕駛人姓名、身分證
    統一編號及住址者，處罰機關應即另行通知違規駕駛人到案依法處理，逾應到案
    日期者，處罰機關應依道路交通管理處罰條例第八十五條第三項規定處罰該汽車
    所有人，違反道路交通管理事件統一裁罰標準及處理細則第二十四條亦定有明文
    ，易言之，如汽車駕駛人在道路違規，為警當場攔停者，處罰機關固應對汽車之
    駕駛人為處罰，惟若舉發機關並非當場對該部汽車攔停，而係依違反道路交通管
    理事件統一裁罰標準及處理細則第二十三條第一項第五款規定以科學儀器取得違
    規證據資料（如照相機或測速器）逕行舉發者，此際舉發機關只能依上開處理細
    則第二十三條第二項規定對汽車所有人為掣單舉發，而如經舉發之汽車所有人在
    舉發通知單之應到案日期前到案，並告知處罰機關該名違規駕駛人姓名、身分證
    統一編號及住址者，處罰機關應即依前開細則第二十四條規定處罰該名違規駕駛
    人，至於汽車所有人未於應到案日期前到案或雖於應到案日期前到案，且未告知
    處罰機關實際之違規駕駛人者，處罰機關仍應依道路交通管理處罰條例第八十五
    條第三項「本條例關於車輛駕駛人之處罰，如應歸責於車輛所有人者，處罰車輛
    所有人」規定，對車輛所有人加以處罰，原處分機關以受處分人為本件被舉發車
    輛之所有人而予以裁罰，並無違誤：（三）受處分人先於申訴時辯稱本件被舉發
    小客車之牌照已經繳銷云云，嗣經原處分機關通知原舉發機關查處結果，發覺並
    非事實，且該二件舉發時間均在繳銷時間之前，並無訛誤，已經原舉發機關、原
    發分機關分別對受處分人函覆明確，受處分人復於提狀聲明異議時改稱本件係承
    辦機關之「空窗期」云云，又未舉證證明，迨本院開庭調查時，再改稱本件實際
    違規駕駛人、違規車輛所有人均非受處分人云云，並庭呈于沛然駕駛執照影本一
    紙，亦均與道路交通管理處罰條例第八十五條第三項、違反道路交通管理事件統
    一裁罰標準及處理細則第二十四條規定有違，受處分人不能證明舉發機關之舉發
    有何錯誤或不實之處，一再變異說詞，認為本件不應處罰受處分人云云，尚難認
    其辯解為可採，本件事證明確，受處分人所有該部被舉發小客車有如附表各項所
    示違規行為堪以認定。
四、綜上所述，受處分人所有被舉發小客車確有如附表所示違規行為，而現行道路交
    通管理處罰條例第五十五條第一款、第五十六條第一項第一款規定除就罰鍰之金
    額換算為新臺幣之金額，冠以新臺幣字樣而作修正外，同條例第五十五條第一款
    另修正為駕駛汽車者應至少處罰六百元罰鍰，同條例第五十六條第一項則就駕駛
    汽車違規者，至少應處罰鍰九百元，此修正前後法律顯有不同，應認係屬法律變
    更（參見司法院第二廳八十一年十一月五日（八一）廳刑一字第一六二０九號函
    覆臺灣高等法院之法律座談會研究意見參照），且舊法顯有利於受處分人，依學
    者所認，行政罰在法律之適用上應有刑法第二條第一項「行為後法律有變更者，
    適用裁判時之法律。但裁判前之法律有利於行為人者，適用最有利於行為人之法
    律」及稅捐稽徵法第四十八條之三「納稅義務人違反本法或稅法之規定，適用裁
    處時之法律。但裁處前之法律有利於納稅義務人者，適用最有利於納稅義務人之
    法律」規定所揭示「從新從輕」原則類推適用（陳清秀著「依法行政與法律的適
    用」一文，收錄於翁岳生編「行政法」一書，第一七六頁至第一七九頁，八十七
    年三月版），原處分機關早於新法修正生效前，已依修正生效前之舊法為本件之
    處分，核無違誤，本件受處分人之異議為無理由，自應將其異議駁回。
五、據上論斷，應依道路交通案件處理辦法第十九條，裁定如主文。
中      華      民      國      九十一      年     一     月    十五    日
                                      臺灣臺北地方法院交通法庭
                                          法  官  黃程暉
右正本證明與原本無異。
如不服本裁定，應於裁定送達後五日內，向本院提出抗告狀。
                                          書記官  張華瓊
中      華      民      國      九十一      年     一     月   二十九   日
附表
項次  裁決書案號                             違規時地       違規事實
一    北市裁三字第裁２２－ＡＺ0000000 00、九、一   在禁止臨時停車
                                             （北市○○街)  處所停車
二    北市裁三字第裁２２－ＡＺ0000000 00、九、三   在行人穿越道臨
                                             （北市○○路、 時停車
                                              本柵路四段口）
